臺灣板橋地方法院民事判決　九十年度訴字第二六○七號
　　原　　　告　永拓有限公司
　　法定代理人　張碧雲
　　　　　　　　　　　　　　　.
　　被　　　告　大西洋飲料股份有限公司
　　法定代理人　江國貴
右當事人間請求返還保證金事件，本院判決如左：
    主    文
被告應給付原告新臺幣陸拾貳萬玖仟壹佰陸拾元，及自民國九十年七月二十日起至清
償日止，按年息佰分之伍計算之利息。
被告應將付款人為彰化商業銀行南港分行、票號ＢＣ0000000號、面額新臺幣
陸拾貳萬玖仟壹佰陸拾元之支票壹紙返還給原告。
訴訟費用由被告負擔。
本判決於原告以新臺幣肆拾壹萬玖仟肆佰肆拾元為被告供擔保後，得假執行。但被告
如於假執行程序實施前，以新臺幣壹佰貳拾伍萬捌仟參佰貳拾元，為原告預供擔保，
得免為假執行。
    事    實
甲、原告方面：
一、聲明：如主文第一、二項所示。並陳明願供擔保，聲請宣告假執行。
二、陳述：
（一）原告為將被告公司生產之蘋果西打飲料外銷至奈及利亞，依兩造所簽訂之協議
      書，交付被告公司面額新臺幣（下同）六十二萬九千一百六十元、付款人為彰
      化商業銀行南港分行、票號ＢＣ0000000號支票一紙，與現金六十二萬
      九千一百六十元，以擔保出清被告為原告所特製之包裝費用及所備年度出貨量
      。原告於九十年六月五日前已依約向被告公司下訂單購買年度存貨量之全數，
      完成七個二十呎貨櫃出貨，並付清所有貨款，經被告收受開立統一發票為憑。
      依協議書約定於原告提供出口報單相關文件給被告公司時，被告公司應即無息
      退還前開保證金及支票。按原告於九十年七月十九日提供出口報單相關文件給
      被告公司，被告竟設詞推拖拒不返還前開保證金與支票，經委請律師催告請於
      函到三日內返還，被告公司亦未置理。爰起訴請求判決如訴之聲明。
（二）對於被告抗辯所為之陳述：
１、被告辯稱原告應於九十年六月五日前完成七個二十呎貨櫃出貨，否則被告即可逕
    予沒收系爭保證金與支票，原告係於九十年六月十三日始完成七個二十呎貨櫃出
    貨，因而沒收系爭保證金與支票等語。惟查原告於九十年六月一日下訂單，並付
    清貨款，均在九十年六月五日前完成，自符合協議書約定應於九十年六月五日前
    出貨，因出貨係被告之必要行為，被告未能於九十年六月五日前出貨，反而歸責
    原告未提前半個月訂貨，殊有違常情。按原告既已依約於九十年六月五日前訂貨
    ，付清貨款，自無違約可言，被告自應將保證金及保證支票返還。
２、被告辯稱原告以不正當行為故意於所約定之期限前即九十年六月二日以掛號郵遞
    訂貨單訂貨，進而無理要求被告於同年六月四日出貨，並於該訂貨單簽註被告未
    予同意之片面延長合約之請求，顯係以不正當行為阻其條件之成就，視為條件已
    成就，得沒收系爭保證金與支票等語。惟查民法第一百零一條第一項明定係以不
    正當行為阻其條件之成就者。而原告依約訂貨係履行契約行為，何能謂為不正當
    行為？被告就原告依約下訂單付貨款訂貨行為諉稱係不正當行為，殊不足取。
３、原告於訂貨單特別註明，若不同意合約延長一個月則請即刻出貨，若同意延長合
    約，則於九十年六月二十日出貨。被告收受後，要求立即匯款並訂於九十年六月
    十三日裝櫃，顯已同意合約延長一個月，合約既已延長一個月，自無違約可言。
    按被告如不同意延長，自得拒絕收受貨款，拒絕出貨而沒收保證金與支票，惟被
    告既收受貨款卻不能依限出貨，而主張原告違約，沒收保證金與支票，殊有違誠
    信法則。
４、原告繳付面額六十二萬九千一百六十元支票及現金六十二萬九千一百六十元係為
    擔保出清被告為原告所特製之包材費用暨年度出貨量之用。被告既已收受前開保
    證金及支票，自應備足存貨以便隨時出貨，不得要求再給與備貨之期間。是以原
    告於九十年六月一日訂貨，繳清貨款，被告最遲應於九十年六月五日前出貨。乃
    被告未能於九十年六月五日前出貨，延遲至九十年六月十三日始出貨，應係被告
    遲誤而有違約，原告未追究其遲誤之違約責任，被告反以未於九十年六月五日前
    出貨謂係原告違約，殊有違誠信法則。何況原告已訂購其年度準備之出貨量，被
    告根本毫無損失可言。
５、按「違約金性質上如係因債務不履行而生損害之賠償總額（賠償性質之違約金）
    ，則僅得就原來之給付或違約金擇一請求」，此有最高法院六十九年臺上字第一
    六二七號判決可參。原告於九十年六月一日下訂單，同年六月四日付清貨款，經
    被告收受簽立統一發票，被告並於九十年六月十三日裝櫃，自係同意原告履行出
    貨之約定。原告既已履行出貨，自無違約可言。再被告如以原告於九十年六月一
    日下訂單，致被告未能於九十年六月五日前供應貨物給原告讓原告出貨，被告大
    可拒絕供應貨物給原告讓原告出貨，並要求沒收系爭保證金與支票，以供未出貨
    之損失。惟被告既收受貨款，讓原告履行出貨義務，卻又主張原告違約，沒收保
    證金與支票，有違誠信公平法則。
三、證據：提出左列文件為證：
原證一：協議書影本一件。
原證二：訂貨單影本一件。
原證三：匯款回條聯影本一件。
原證四：統一發票影本一件。
原證五：簽收單影本一件。
原證六：律師催告函影本一件。
原證七：最高法院六十九年臺上字第一六二七號判決影本一件。
乙、被告方面：
一、聲明：
（一）原告之訴及假執行之聲請均駁回。
（二）如受不利之判決，被告願供擔保，請准免為假執行。
二、陳述：
（一）原告公司並未依約於九十年六月五日前完成七個二十呎貨櫃出貨，被告已依據
      「協議書」第一條（二）之規定沒收系爭保證金與支票：
１、兩造於八十九年六月五日所簽定「協議書」第一條（二）明定：「若甲方（即原
    告）於九十年六月五日前，未完成七個二十呎貨櫃出貨時，乙方（即被告）勿須
    另行通知甲方（即原告），即可沒收右列甲方（即原告）提供擔保之現金，並支
    領該支票之金額。」。此為兩造就系爭履約保證金附有原告未能依約於所定期限
    完成七個二十呎貨櫃出貨，被告即可逕予沒收系爭保證金之停止條件。
２、原告依兩造所簽定協議書之約定，其訂貨、出貨之情形，如附表所示。
３、按依兩造所簽定「協議書」第一條之約定所載，原告應於九十年六月五日前，完
    成七個二十呎貨櫃出貨，否則，被告即可逕予沒收系爭保證金與支票。查原告係
    於九十年六月十三日始完成七個二十呎貨櫃出貨，是被告爰依前揭「協議書」第
    一條（二）之規定沒收系爭保證金與支票。原告主張其於九十年六月五日前，已
    依約向被告購買其應為原告準備年度存貨量之全數云云。惟查，被告係於九十年
    六月二日始接獲原告以郵政掛號郵遞之第七櫃訂貨單，此有原告所附訂貨單上之
    郵戳可稽，依兩造交易之習慣及經驗法則，原告就第一櫃至第六櫃均係於出貨日
    前半個月至一個月前訂貨，且被告自接獲訂貨單後，安排生產線上之產製及貨櫃
    之裝運，至出貨止，約須七至十個工作天，此為原告所明知，是第七櫃自不可能
    於原告下訂後二日內（即九十年六月四日）完成出貨，原告此舉，顯為避免其無
    法於九十年六月五日前完成七個二十呎貨櫃之出貨，造成違約事實之成就，而故
    意於所約定之期限前二日訂貨，進而無理要求被告於同年六月四日出貨，依民法
    第一百零一條第一項之規定：「因條件成就而受不利益之當事人，如以不正當行
    為阻其條件之成就者，視為條件已成就。」，是兩造就系爭履約保證金與支票所
    附有原告未能依約於所定期限完成七個二十呎貨櫃出貨，被告即可逕予沒收系爭
    保證金與支票之停止條件，自已成就，被告自得依前揭「協議書」第一條（二）
    之規定沒收系爭保證金與支票，原告求予返還，顯無理由。
（二）原告主張其於九十年六月五日前訂貨付清貨款，不足證明原告已依約於九十年
      六月五日前，完成七個二十呎貨櫃出貨。
（三）被告從未同意合約延長一個月，而原告於訂貨單所為之前揭註明即：『若不同
      意合約延長一個月則請即刻出貨，若同意延長合約，則於六月二十日出貨。』
      等語，適足以反證原告明知其將無法依約於九十年六月五日前，完成七個二十
      呎貨櫃出貨，為規避違約事實之成就，而以不正當行為，故意於所約定之期限
      前即九十年六月二日以掛號郵遞訂貨單訂貨，進而無理要求被告於同年六月四
      日出貨，並於該訂貨單簽註上揭被告未予同意之片面延長合約之請求，原告此
      舉，依民法第一百零一條第一項之規定：「因條件成就而受不利益之當事人，
      如以不正當行為阻其條件之成就者，視為條件已成就。」，是兩造就系爭履約
      保證金與支票所附有原告未能依約於所定期限完成七個二十呎貨櫃出貨，被告
      即可逕予沒收系爭保證金與支票之停止條件，自因原告之不正當行為，視為已
      成就，被告依「協議書」第一條（二）之規定沒收系爭保證金與支票，於法自
      無不合。
（四）原告所提供系爭保證金與支票，所擔保者係出清被告為原告所特製之包裝材料
      費用暨年度出貨量，亦即原告負有足量完成所約定總量七個二十呎貨櫃（約一
      萬四千九百八十箱）蘋果西打飲料出貨之義務，並擔保為產製包裝數量七個二
      十呎貨櫃（約一萬四千九百八十箱）蘋果西打外銷至奈及利亞被告為原告特製
      之包材所預支費用，殊不得遽爾推論，被告有備足存貨以便隨時出貨之義務。
      又依兩造交易之習慣及經驗法則，原告就第一櫃至第六櫃均係於出貨日前半個
      月至一個月前訂貨，且被告自接獲訂貨單後，安排生產線上之產製及貨櫃之裝
      運，至出貨止，約須七至十個工作天；再者，兩造所交易之標的，即「蘋果西
      打」飲料，其生產有特殊之配料、一定之製程、與保存期限，凡此，皆為原告
      所明知，豈有備足年度存貨以便隨時出貨之理？是第七櫃自不可能於原告下訂
      後二日內（九十年六月四日）完成出貨。原告所陳，被告既已收受保證金及保
      證支票，自應備足存貨以便隨時出貨，不得要求再給與備貨之期間等語，顯有
      違經驗法則與誠信原則，不足採取。
（五）再依兩造於八十九年六月五日所簽定「協議書」第一條（二）之約定，被告得
      否沒收系爭保證金與支票，抑原告得否請求返還系爭保證金與支票，均係繫於
      原告是否於九十年六月五日前，完成七個二十呎貨櫃出貨之條件。至於何時完
      成出貨，則繫於原告之取決與考量，並非被告所能置喙，惟若原告不能於所約
      定之上開期限前完成出貨，被告自得依上揭「協議書」第一條（二）之約定，
      勿須另行通知原告，即可沒收原告所提供擔保之現金，並支領該支票之金額。
      如前所述，原告顯未依約於九十年六月五日前，完成七個二十呎貨櫃出貨，則
      原告自無由請求返還系爭保證金與支票。
（六）依兩造協議書之約定，系爭保證金與支票並非係擔保買賣價金（貨款）之給付
      ，又就系爭保證金與支票之返還與否，雙方並特約附有原告若於九十年六月五
      日前，完成七個二十呎貨櫃出貨，被告始予返還；反之，被告即得逕予沒收之
      條件，是原告得否請求返還系爭保證金與支票，端視原告是否於九十年六月五
      日前，完成七個二十呎貨櫃出貨。系爭保證金與支票若解為違約金者，揆諸前
      揭兩造「協議書」第一條（二）所定沒收或返還條件之特別約定，係強制債務
      人應於特定期限前完成出貨，其性質上係懲罰性之違約金，並非賠償性質之違
      約金，否則，兩造所訂定債務人（即原告）應於特定之期限前完成出貨之約定
      ，即無意義。按懲罰性違約金係以強制債務之履行為目的，為債務不履行之制
      裁，此種違約金於債務人不履行債務時，債權人除得請求違約金外，並得請求
      原來之給付，自無與原來之給付或違約金擇一請求之問題，此與最高法院六十
      九年臺上字第一六二七號判決所指「違約金性質上如係因債務不履行而生損害
      之賠償總額（賠償性質之違約金），則僅得就原來之給付或違約金擇一請求」
      之情形有別，自不得混為一談。原告援用上開最高法院判決謂原告既已履行出
      貨，自無違約云云，顯有混淆，委不足取。
三、證據：提出左列文件為證：
被證一：協議書影本一件。
被證二：訂貨單及銷貨確認單影本七件。
被證三：被告公司簽呈影本一件。
    理    由
一、原告主張：原告為將被告公司生產之蘋果西打飲料外銷至奈及利亞，依兩造所簽
    訂之協議書，交付被告公司面額六十二萬九千一百六十元、付款人為彰化商業銀
    行南港分行、票號ＢＣ0000000號支票一紙，與現金六十二萬九千一百六
    十元，以擔保出清被告為原告所特製之包裝費用及所備年度出貨量。原告於九十
    年六月五日前已依約向被告公司下訂單購買年度存貨量之全數，完成七個二十呎
    貨櫃出貨，並付清所有貨款，經被告收受開立統一發票為憑。依協議書約定於原
    告提供出口報單相關文件給被告公司時，被告公司應即無息退還前開保證金及支
    票。按原告於九十年七月十九日提供出口報單相關文件給被告公司，被告竟設詞
    推拖拒不返還前開保證金與支票，經委請律師催告請於函到三日內返還被告公司
    亦未置理。爰起訴請求判決如訴之聲明等語。
二、被告則抗辯略以：原告依兩造所簽定協議書之約定，歷次訂貨、出貨之情形，如
    附表所示。而依兩造所簽定「協議書」第一條之約定所載，原告應於九十年六月
    五日前，完成七個二十呎貨櫃出貨，否則，被告即可逕予沒收系爭保證金與支票
    。原告係於九十年六月十三日始完成七個二十呎貨櫃出貨，是被告爰依前揭「協
    議書」第一條（二）之規定沒收系爭保證金與支票。原告雖主張其於九十年六月
    五日前，已依約向被告購買其應為原告準備年度存貨量之全數云云。惟被告係於
    九十年六月二日始接獲原告以郵政掛號郵遞之第七櫃訂貨單，依兩造交易之習慣
    及經驗法則，原告就第一櫃至第六櫃均係於出貨日前半個月至一個月前訂貨，且
    被告自接獲訂貨單後，安排生產線上之產製及貨櫃之裝運，至出貨止，約須七至
    十個工作天，此為原告所明知，是第七櫃自不可能於原告下訂後二日內（即九十
    年六月四日）完成出貨，原告此舉，顯為避免其無法於九十年六月五日前完成七
    個二十呎貨櫃之出貨，造成違約事實之成就，而故意於所約定之期限前二日訂貨
    ，進而無理要求被告於同年六月四日出貨，是兩造就系爭履約保證金所附有原告
    未能依約於所定期限完成七個二十呎貨櫃出貨，被告即可逕予沒收系爭保證金與
    支票之停止條件，自已成就，被告自得依前揭「協議書」第一條（二）之規定沒
    收系爭保證金與支票，原告請求返還，顯無理由。另被告從未同意合約延長一個
    月，又原告所提供系爭保證金與支票，所擔保者係出清被告為原告所特製之包裝
    材料費用暨年度出貨量，亦即原告負有足量完成所約定總量七個二十呎貨櫃（約
    一萬四千九百八十箱）蘋果西打飲料出貨之義務，並擔保為產製包裝數量七個二
    十呎貨櫃（約一萬四千九百八十箱）蘋果西打外銷至奈及利亞被告為原告特製之
    包材所預支費用，殊不得遽爾推論，被告有備足存貨以便隨時出貨之義務。而依
    兩造協議書之約定，系爭保證金與支票並非係擔保買賣價金（貨款）之給付，又
    就系爭保證金與支票之返還與否，雙方並特約附有原告若於九十年六月五日前，
    完成七個二十呎貨櫃出貨，被告始予返還；反之，被告即得逕予沒收之條件，是
    原告得否請求返還系爭保證金與支票，端視原告是否於九十年六月五日前，完成
    七個二十呎貨櫃出貨。系爭保證金與支票若解為違約金者，揆諸前揭兩造「協議
    書」第一條（二）所定沒收或返還條件之特別約定，係強制債務人應於特定期限
    前完成出貨，其性質上係懲罰性之違約金，並非賠償性質之違約金，否則，兩造
    所訂定債務人（即原告）應於特定之期限前完成出貨之約定，即無意義。按懲罰
    性違約金係以強制債務之履行為目的，為債務不履行之制裁，此種違約金於債務
    人不履行債務時，債權人除得請求違約金外，並得請求原來之給付，自無與原來
    之給付或違約金擇一請求之問題，與原告所主張之「違約金性質上如係因債務不
    履行而生損害之賠償總額（賠償性質之違約金），則僅得就原來之給付或違約金
    擇一請求」之情形有別，自不得混為一談等語。
三、原告主張原告為將被告公司生產之蘋果西打飲料外銷至奈及利亞，依兩造所簽訂
    之協議書，交付被告公司面額六十二萬九千一百六十元、付款人為彰化商業銀行
    南港分行、票號ＢＣ0000000號支票一紙，與現金六十二萬九千一百六十
    元，以擔保出清被告為原告所特製之包裝費用及所備年度出貨量。原告業已於九
    十年六月五日前，向被告訂貨完畢，並依協議書約定，於九十年七月十九日提供
    出口報單相關文件給被告公司，向被告請求退還前開保證金及支票遭拒等情，業
    據提出卷附與所述相符之協議書、訂貨單、匯款回條聯、統一發票簽收單各一件
    為證，上情並為被告所自認明確，堪信為真實。
四、再原告主張原告既已於九十年六月五日前，向被告訂貨完畢，則被告自負有返還
    所收受之保證金與支票之義務等語。被告則以原告係於九十年六月一日始向被告
    訂最後一櫃（即附表所示之第七櫃）之貨，被告係於九十年六月二日始收受上開
    訂貨單，依附表所示之第一櫃至第六櫃之習慣所示，原告於向被告訂貨後，通常
    被告需有七至十四天或更多天之準備時間，始能供應貨物予原告出貨，故被告於
    九十年六月二日收受上開第七櫃之訂貨單後，依往常合理之準備時間，於九十年
    六月十三日將上開貨物供應予原告出貨，然原告已逾越兩造所簽訂協議書第一條
    （二）所示之原告應於九十年六月五日前完成七個二十呎貨櫃之出貨完畢，因原
    告太遲向被告下訂單，此係應可歸責於原告之事由，致原告未能於九十年六月五
    日前完成七個二十呎貨櫃之出貨完畢，則被告自可依兩造所簽訂協議書第一條（
    二）之約定，沒收系爭保證金六十二萬九千一百六十元現金，並支領面額為六十
    二萬九千一百六十元之支票一紙等語，資為抗辯。原告對於被告所主張原告向被
    告訂七個貨櫃飲料之訂貨日期與出貨日期如附表所示一節，並不爭執。是本件需
    予審究釐清者，應係第七櫃之出貨日期係在九十年六月十三日，已逾兩造所簽訂
    之卷附協議書之原告應於「九十年六月五日」前完成七個二十呎貨櫃之出貨完畢
    之期限，故原告是否不能請求被告返還系爭保證金與支票？
五、經查：
（一）原告主張其係於九十年六月一日向被告訂最後一櫃（即附表所示之第七櫃）之
      貨，被告係於九十年六月二日收受上開訂貨單，業據提出卷附原證二之訂貨單
      為證，上情並為被告所不爭執，堪以採信。而被告業已收受原告所交付之第七
      櫃貨物之貨款共三十九萬三千一百二十元，此為兩造所自承（見本院九十一年
      四月二十五日言詞辯論筆錄），苟如被告所言，彼於九十年六月二日始收受原
      告有關第七櫃之訂貨單，來不及於兩造所訂期限之「九十年六月五日」前供應
      貨物讓原告出貨為真，則被告自應將來不及準備出貨之上情告知原告始為正辦
      。然被告自認並未告知原告來不及於「九十年六月五日前」供應貨物給原告讓
      原告出貨之上情，且被告業已收受原告所給付之第七櫃之貨款三十九萬三千一
      百二十元如前，衡情被告苟認為原告太遲下第七櫃之訂單，被告無法讓原告於
      「九十年六月五日」前出貨完畢，則被告除應向原告告知上情外，並不應收受
      第七櫃之貨款三十九萬三千一百二十元，始符誠信原則。
（二）抑且，原告主張原告在給被告之第七櫃之訂貨單特別註明，若不同意合約延長
      一個月則請即刻出貨，若同意延長合約，則於九十年六月二十日出貨，被告收
      受後，要求立即匯款並訂於九十年六月十三日裝櫃等情，業據提出卷附原證二
      之訂貨單、原證三之匯款回條聯各一件為證，上情並為被告所不爭執，亦堪採
      信。足徵被告既要求原告立即匯款並訂於九十年六月十三日裝櫃等情，顯已同
      意原告前開訂貨單所特別註明之同意合約延長一個月（按兩造之真意應係將有
      關原告出貨之「九十年六月五日」之期限同意延長一個月），被告既同意將原
      告出貨之「九十年六月五日」之期限延長一個月，則被告於九十年六月十三日
      完成第七個貨櫃之出貨，自無何違約可言。蓋被告如不同意延長上開原告之出
      貨期限，被告自得拒絕收受貨款，拒絕出貨而沒收保證金與支票，惟被告既已
      收受原告卷附原證二之訂貨單，且上開訂貨單上原告註明「若不同意合約延長
      一個月則請即刻出貨，若同意延長合約，則於九十年六月二十日出貨」，依其
      文字記載，苟被告不同意將兩造有關出貨之期限「九十年六月五日」延長一個
      月，則被告應『即刻』出貨，此『即刻』應係於九十年六月二日收受訂單後『
      即刻』出貨，如此當能讓原告於「九十年六月五日」之期限前出貨，然被告未
      於收受訂單後『即刻』出貨，且要求原告立即匯款三十九萬三千一百二十元之
      貨款，並訂於九十年六月十三日裝櫃，益徵被告業已同意原告所要求之有關將
      出貨期限－「九十年六月五日」延長一個月之條件，否則被告焉會向原告要求
      並收受高達三十九萬三千一百二十元之貨款，並主動向原告告知裝櫃日期？
（三）又被告辯稱原告以不正當行為故意於所約定之期限前即九十年六月二日以掛號
      郵遞訂貨單訂貨，進而無理要求被告於同年六月四日出貨，並於該訂貨單簽註
      上揭被告未予同意之片面延長合約之請求，顯係以不正當行為阻其條件之成就
      ，視為條件已成就，得沒收系爭保證金與支票等語云云。惟民法第一百零一條
      第一項明定係以不正當行為阻其條件之成就者．．．等語。而原告依約訂貨係
      履行契約行為，何能謂為不正當行為？被告就原告依約下訂單付貨款訂貨行為
      諉稱係不正當行為，殊不足取。
（四）原告主張依兩造所簽訂協議書之約定，原告繳付面額六十二萬九千一百六十元
      支票及現金六十二萬九千一百六十元係為擔保出清被告為原告所特製之包材費
      用暨年度出貨量之用，此有卷附協議書足參，並為被告所自認明確，堪以採信
      。又原告主張被告既已收受前開保證金及支票，自應備足存貨以便隨時出貨，
      不得要求再給與備貨之期間。是以原告於九十年六月一日訂貨，繳清貨款，被
      告最遲應於九十年六月五日前出貨，乃被告未能於九十年六月五日前出貨，延
      遲至九十年六月十三日始出貨，應係被告遲誤而有違約，並非可歸責於原告之
      事由等語。被告雖抗辯依附表所示第一櫃至第六櫃之訂貨日期與出貨日期間至
      少有七至十四天或更多天之差距，此即係被告之準備貨物之時間，而原告對於
      第七櫃之貨物，並非於上開第一至六櫃所示之合理之七至十四天或更多天前訂
      貨，被告自無法於「九十年六月五日」前供應貨物讓原告出貨云云。然細繹兩
      造所簽訂之卷附協議書之記載，雙方並沒有被告主張之所謂「準備貨物時間」
      之約定，縱附表所示之第一至第六櫃之訂貨日期與出貨日期間至少有七至十四
      天或更多天之差距，然被告對於第七櫃之訂貨既要求原告立即匯款三十九萬三
      千一百二十元之貨款，並訂於九十年六月十三日裝櫃，則無異同意原告於訂貨
      單所書寫之延長出貨期限一個月之要求。況兩造既已簽訂系爭協議書，則被告
      應於九十年六月五日前隨時準備充份之存貨量，以隨時供應原告讓原告能於九
      十年六月五日前出貨，苟被告能有上開準備，則於九十年六月二日收受原告之
      有關第七櫃之訂單後，當能立即供應貨物予原告讓原告於期限前出貨，始符合
      兩造所簽訂系爭協議書之精神。故原告既已於九十年六月五日前之同年六月二
      日向被告下訂單，依兩造之協議書之記載並無準備貨物時間之約定，則被告負
      有『立即』供應貨物予原告讓彼出貨之義務。是原告無法於「九十年六月五日
      」前出貨完畢，此尚難謂係可歸責於原告之事由，當無疑義。
（五）另原告繳付面額六十二萬九千一百六十元支票及現金六十二萬九千一百六十元
      係為擔保出清被告為原告所特製之包材費用暨年度出貨量之用，迭如前述。而
      原告係於「九十年六月十三日」將七個二十呎貨櫃之貨出貨完畢，為兩造所自
      承，僅逾「九十年六月五日」之期限八天，然原告所繳付面額六十二萬九千一
      百六十元支票及現金六十二萬九千一百六十元係為擔保出清被告為原告所特製
      之包材費用暨年度出貨量之用，而原告確已完成七個二十呎貨櫃之出貨完畢，
      則被告並未有未出清存貨或有何特製包材費用之損失，被告徒以原告逾越所訂
      期限，即拒不返還上開保證金與支票，實有違誠信原則。被告雖主張其因原告
      之逾越期限出貨完畢，致受有二千一百二十六萬四千八百八十元之損失云云，
      然並未舉證以實其說，並不足取。況被告應備有足夠之存貨量，以在原告向彼
      訂貨時，隨時供應貨物予原告讓其出貨，且被告既主動要求原告匯款並收受第
      七櫃之貨款，且訂第七櫃之裝櫃日期為九十年六月十三日，顯已同意原告於訂
      貨單上所註明之同意延長出貨期限一個月之要求，否則被告如於九十年六月二
      日收受訂單後，來不及讓原告於九十年六月五日之期限出貨，應告知原告，並
      要求沒收保證金與支票等，然被告並未為此舉，反而要求原告匯款且告知裝櫃
      日期，則從被告之上開行為以觀，實係默示同意原告所要求之延長出貨期限一
      個月，因兩造所訂之出貨期限「九十年六月五日」延長一個月即係「九十年七
      月五日」，原告既於九十年六月十三日即已完成七個二十呎貨櫃之出貨完畢，
      並未逾越嗣後被告所同意原告要求之「九十年七月五日」之期限，則原告自無
      何違約可言。
（六）原告既無違約，則被告自不得沒收系爭保證金與支票。故兩造有關卷附協議書
      中沒收系爭保證金與支票約定之性質，係屬債務不履行損害賠償總額或懲罰性
      質之違約金之攻擊防禦方法，本院即無加以判斷、斟酌之必要，附此敘明。
六、綜上所述，原告已於兩造嗣後所訂之期限－「九十年七月五日」前完成七個二十
    呎貨櫃之出貨完畢，原告並無何違約可言。且原告主張業已於九十年七月十九日
    提供被告領取系爭保證金與支票之相關出口報單等文件給被告公司，為被告所自
    認明確（見本院九十一年四月二十五日言詞辯論筆錄）。從而，原告依兩造所訂
    協議書第一條（三）之約定，於九十年七月十九日提供為領取系爭保證金與支票
    之相關之出口報單與清單等文件予被告，被告自有將原告之前所交付之面額六十
    二萬九千一百六十元、付款人為彰化商業銀行南港分行、票號ＢＣ000000
    0號支票一紙，與現金六十二萬九千一百六十元，返還予原告之義務。是原告主
    張被告應給付上開款項與返還支票予原告，為有理由，應予准許。又原告主張被
    告除應給付現金六十二萬九千一百六十元與原告外，尚應給付此部分現金於九十
    年七月二十日（即被告受催告應給付上開款項之翌日）起，至清償日止，按年息
    百分之五計算之法定遲延利息，為有理由，亦應准許。
七、假執行之宣告：兩造陳明願供擔保，聲請宣告假執行或免為假執行，核與法律規
    定並無不合，爰分別酌定相當之擔保金額宣告之。
八、兩造其餘主張及攻擊防禦方法，因本件事證已臻明確且無礙於本件之認定及判決
    之結果，本院即無庸逐一論述，併此敘明。
九、結論：原告之訴為有理由，依民事訴訟法第七十八條、第三百九十條第二項、第
    三百九十二條，判決如主文。
中　　　華　　　民　　　國　　九十一　　年　　　四　　　月　　三十      日
                          臺灣板橋地方法院民事第二庭
                              法  官  許必奇
右為正本係照原本作成。
如對本判決上訴，須於判決送達後二十日內向本院提出上訴狀。
中　　　華　　　民　　　國　　九十一　　年　　　四　　　月　　三十      日
                              書記官　許清琳
